臺灣臺中地方法院刑事判決
110年度金訴字第205號
公  訴  人  臺灣臺中地方檢察署檢察官
被      告  莊家誠


上列被告因違反洗錢防制法等案件，經檢察官提起公訴（110年
度偵字第4779號），本院判決如下：
    主    文
莊家誠幫助犯洗錢防制法第十四條第一項之洗錢罪，處有期徒刑
參月，併科罰金新臺幣貳萬元，罰金如易服勞役，以新臺幣壹仟
元折算壹日。 
    犯罪事實
一、莊家誠依其智識程度與社會生活經驗，明知如任意提供金融
    機構帳戶予素不相識之人使用，很可能遭他人利用作為收受
    及提領詐欺取財犯罪所得之工具，並隱匿詐欺犯罪所得去向
    ，進而對詐欺取財、洗錢正犯所實行之犯行施以一定助力，
    竟基於幫助他人詐欺取財及隱匿詐欺犯罪所得去向之不確定
    故意，於民國109年7月29日晚間7時22分許，在位於臺中市
    梧棲區之統一超商臺中港門市，將其所申辦之中華郵政股份
    有限公司000-00000000000000號帳戶（下稱系爭帳戶）之金
    融卡及密碼，寄送予真實姓名年籍不詳之人，嗣該人取得系
    爭帳戶資料後，即與所屬詐欺集團其他成員，共同基於意圖
    為自己不法所有，基於詐欺取財及一般洗錢之犯意聯絡，於
    109年8月1日下午2時10分許，假冒為momo購物網及台新國際
    商業銀行客服人員，撥打電話予林仕堂，佯稱：因誤植林仕
    堂之出貨單，為停止信用卡扣款，須配合處理云云，林仕堂
    因而陷於錯誤，以網路轉帳及自動櫃員機轉帳方式，分別於
    109年8月1日下午4時7分、4時18分、4時23分許，匯款新臺
    幣（下同）4萬9987元、2萬9985元(另有15元手續費)、2萬6
    345元至系爭帳戶，款項隨即遭人持金融卡提領一空，而隱
    匿上開詐欺犯罪所得之去向。嗣林仕堂查覺有異，遂報警處
    理，始循線查獲上情。
二、案經林仕堂訴由新北市政府警察局海山分局報告臺灣新北地
    方檢察署（下稱新北地檢署）檢察官陳請臺灣高等檢察署檢
    察長令轉臺灣臺中地方檢察署（下稱臺中地檢署）檢察官偵
    查起訴。
    理    由
一、按被告以外之人於審判外之陳述，雖不符刑事訴訟法第159 
     條之1至第159條之4之規定，而經當事人於審判程序同意作
      為證據，法院審酌該言詞陳述或書面陳述作成時之情況，
    認 為適當者，亦得為證據；當事人、代理人或辯護人於法
    院調 查證據時，知有同法第159條第1項不得為證據之情形
    ，而未 於言詞辯論終結前聲明異議者，視為有前項之同意
    ，刑事訴訟法第159條之5定有明文。本判決認定事實所引用
    之供述證 據（含文書證據），被告莊家誠及檢察官於本院
    準備程序均
    不爭執其證據能力（見本院卷第135頁），且未於言詞辯論
    終結前聲明異議，本院審酌各該證據作成時之情況，並無違
    法不當或證明力明顯過低之瑕疵，亦認以之作為證據應屬適
    當，依刑事訴訟法第159條之5規定，均有證據能力。
二、訊據被告固坦承有於上開時地將系爭帳戶之金融卡及密碼寄
    予真實姓名年籍不詳之人之事實，惟矢口否認有何幫助詐欺
    取財及幫助洗錢之犯行，辯稱：伊是為辦理辦理貸款而將提
    款卡、密碼寄出，伊是被騙，伊也是被害人，但伊的證據都
    在手機裡，伊手機不見了等語。經查：
　㈠被告係系爭帳戶之申辦人，於109年7月29日晚間7時22分許，在臺中市梧棲區之統一超商臺中港門市，將系爭帳戶之金融卡及密碼寄送予真實姓名年籍不詳之人，嗣告訴人林仕堂遭不詳詐欺集團成員施以詐術，因而陷於錯誤，匯款至系爭帳戶（詳細過程如犯罪事實欄一所載），旋遭提領一空等情，為被告於警詢、檢察事務官詢問時供承在卷或不爭執（見新北地檢署109年度偵字第39713號卷【下稱偵39713號卷】第23至27頁、臺中地檢署110年度偵字第4779號卷【下稱偵4779號卷】第23至25頁），並據證人即告訴人於警詢時證述其遭詐騙之情明確（見偵39173號卷第65至66頁），復有被告提出之統一超商代收款專用繳款證明、告訴人報案之內政部警政署反詐騙諮詢專線紀錄表、高雄市政府警察局左營分局啟文派出所受理詐騙帳戶通報警示簡便格式表、金融機構聯防機制通報單、系爭帳戶之開戶資料及客戶交易歷史清單、受理各類案件紀錄表、告訴人提出之網路轉帳交易明細、自動櫃員機交易明細表、存摺內頁影本、與自稱momo購物網客服人員間之通話紀錄附卷可稽（見偵39173號卷第29、75、79至83、89、117至119、125、133至137、145、159頁），足認被告所寄送之系爭帳戶資料，確遭詐欺集團使用作為收取及提領告訴人所匯入款項之人頭帳戶。
　㈡被告雖自警詢起，即辯稱其在臉書網站上看到貸款廣告，透
    過通訊軟體LINE與暱稱「資金周轉」者聯繫後，經對方告知
    如要辦理貸款需提供金融卡及密碼供測試帳戶之用，始將系
    爭帳戶資料寄出云云，然始終未提出相關貸款廣告及與「資
    金周轉」聯繫之對話紀錄以實其說。而一般人委託銀行、私
    人或代辦貸款公司辦理貸款時，通常僅須交付自己之身分資
    料或信用資料（例如：工作證明、存摺影本、薪資收入證明
    等）予對方，轉交貸款銀行審核信用狀況及核准貸款額度，
    並提供存款帳戶號碼作為將來匯入核撥貸款之用即可，實無
    必要同時交付與徵信或受領貸款無關之存摺正本、提款卡及
    密碼，如將存摺正本、金融卡及密碼一併交付他人，實難保
    不遭代辦公司或人員於銀行撥款後侵吞入己，被告於本院審
    理時，亦自承：伊先前曾經辦過車貸，尚有20幾期貸款要繳
    ，伊辦理車貸當時並沒有交出金融卡及密碼等語在卷（見本
    院卷第158頁），是被告上開辯詞顯悖於一般社會生活經驗
    ，難認屬實。又關於其辦理貸款作何用途，被告於警詢中供
    稱：伊有罰單及欠朋友錢等語（見偵39713號卷第26頁），
    於本院審理則供稱：伊想要自己做水電，需要工程款才去辦
    貸款等語（見本院卷第158頁），另關於其何以不能提出與
    「資金周轉」在通訊軟體上之對話紀錄，被告於警詢中供稱
    ：因為「資金周轉」將伊刪除好友等語（見偵39713號卷第2
    7頁），於檢察事務官詢問時則供稱：伊有將手機恢復原廠
    設定，忘記把對話內容留存，而且手機在110年2月間不見了
    等語（見偵4779號卷第24至25頁），前後所述多所不一，是
    其所辯自不足採。
　㈢按刑法上之故意，分為直接故意（確定故意）與間接故意（不確定故意）。「行為人對於構成犯罪之事實，明知並  有意使其發生者」為直接故意，「行為人對於構成犯罪之事實，預見其發生而其發生並不違背其本意者」為間接故 意。查金融機構之帳戶金融卡等相關資料事關個人財產權益之保障，其專有性甚高，除非本人或與本人親密關係者，難認有何理由可自由流通使用該金融卡，一般人均有妥為保管及防止他人任意使用之認識，縱特殊情況偶需交付他人使用，亦必深入瞭解用途及合理性，始予提供，且該等專有物品如落入不明人士手中，而未加以闡明正常用途，極易被利用為與財產有關之犯罪工具，此為吾人依一般生活認知所易於體察之常識。且金融機構之帳戶一般人均可輕易申請開設，並未設有任何特殊之限制，此乃眾所周知之事實，依一般人之社會生活經驗，倘係經由合法管道之收入或支出，其於金融帳戶之存放及提領，本可自行向金融行庫開立帳戶後使用，殊無大費周章使用他人帳戶之必要，況且近來類似詐騙案件層出不窮，詐騙集團多利用人頭帳戶作為收受及提領詐欺取財犯罪所得之工具，藉以隱匿詐欺犯罪所得之去向，不僅廣為媒體所披載，亦經政府一再宣導提醒注意，尤以現今各地金融機構所設自動提款機莫不設定轉帳之警示畫面，或張貼警示標語，促請使用大眾注意，衡諸目前社會以電視、報紙甚至網路等管道流通資訊之普及程度，以及使用自動提款機從事提款、轉帳交易之頻繁，苟見有陌生人不思以自己名義申請開立帳戶，反而向不特定人蒐集或收購他人之金融機構帳戶使用，帳戶所有人焉能安心將其帳戶交付收購帳戶之人，而絲毫未加懷疑其收集帳戶之目的即在於詐取他人財物之理？是依一般人通常之知識、智能及經驗，均可知向陌生人購買、承租或其他方法取得帳戶者，多係欲藉該帳戶收受及提領不法犯罪所得，隱匿犯罪所得之去向。被告於案發時已37歲，且自陳為國中畢業、從事水電等工作（見本院卷第157頁），並非年幼無知或與社會隔絕之人，是依被告之智識程度及社會生活經驗，應有預見若將系爭帳戶之金融卡及密碼提供他人使用，很可能將幫助他人實施詐欺取財及洗錢犯罪，卻仍率爾將系爭帳戶之金融卡及密碼寄送給來路不明之人，容任該人使用，則其主觀上應有縱令他人取得系爭帳戶資料後，係用以收取及提領詐欺取財犯罪所得，進而對該詐欺取財、洗錢正犯所實行之犯行施以一定之助力，亦不違背其本意之幫助犯意甚明。
　㈣綜上所述，本案事證明確，被告犯行洵堪認定，應依法論科
    。
三、論罪及刑之減輕事由：
　㈠查詐欺集團成員取得系爭帳戶作為人頭帳戶後，意圖為自己
    不法所有，對告訴人施以詐術，致其陷於錯誤，因而匯款至
    系爭帳戶，詐欺集團成員旋即將告訴人匯入之款項提領一空
    ，顯係以製造金流斷點之方式，使偵查機關難以追查帳戶金
    流，藉以隱匿詐欺犯罪所得之去向，則詐欺集團成員所為之
    詐欺取財及一般洗錢犯行顯已既遂，而被告提供系爭帳戶予
    他人供詐欺取財及洗錢犯罪使用，並未實行詐欺取財或洗錢
    罪之犯罪構成要件行為，且無證據可認被告係以正犯而非幫
    助犯之犯意參與犯罪，應認其係以幫助他人犯罪之意思，實
    行犯罪構成要件以外之行為。是核被告所為，係犯刑法第30
    條第1項前段、第339條第1項之幫助詐欺取財罪，及刑法第3
    0條第1項前段、洗錢防制法第14條第1項之幫助洗錢罪。
　㈡被告以一提供系爭帳戶資料之行為，同時幫助詐欺集團對告
    訴人犯詐欺取財罪及洗錢罪，係以一行為觸犯二罪名，為想
    像競合犯，應依刑法第55條前段規定，從一重之幫助洗錢罪
    處斷。
　㈢被告係幫助他人犯洗錢罪，為幫助犯，爰依刑法第30條第2項
    之規定，按正犯之刑減輕之。
四、爰以行為人之責任為基礎，審酌：（一）被告率爾提供系爭
    帳戶資料供詐欺集團從事詐欺犯罪使用，致告訴人受有財產
    損害，並使詐欺集團得以掩飾詐欺犯罪所得之去向，增加檢
    警追緝犯罪之困難，行為殊值非難；（二）被告為國中畢業
    、目前從事工地等工作、家中有母親需其扶養照顧（見本院
    卷第161頁）之智識程度及生活狀況；（三）被告犯後未坦
    承犯行，且迄未賠償告訴人所受損害等一切情狀，量處如主
    文所示之刑，並就併科罰金部分諭知易服勞役之折算標準，
    以示懲儆。又被告所犯之幫助洗錢罪，其法定最重本刑逾有
    期徒刑5年，無從依刑法第41條第1項前段規定易科罰金，但
    因本院所宣告之刑未逾有期徒刑6月，故被告仍得依刑法第4
    1條第3項規定，向檢察官聲請易服社會勞動，由檢察官依法
    裁量是否准許，附此敘明。
五、本案因被告始終否認犯行，且無證據可證被告有因提供帳戶
    資料而實際取得何等報酬或對價，爰不對宣告沒收追徵犯罪
    所得。
據上論斷，應依刑事訴訟法第299條第1項，洗錢防制法第14條第
1項，刑法第11條前段、第30條第1項前段、第2項、第339條第1
項、第55條、第42條第3項前段，刑法施行法第1條之1第1項，判
決如主文。
本案經檢察官蔣志祥提起公訴，檢察張溢金、王淑月到庭執行職
務。
中　　華　　民　　國　　110 　年　　9 　　月　　16　　日
                  刑事第十三庭 審判長 法  官  李宜娟
　　　　　　　　　                    法  官  陳怡秀
　　　　　　　　　　　　　　　　　　　法  官  洪瑞隆
以上正本證明與原本無異。
如不服本判決應於收受判決後20日內向本院提出上訴書狀，並應
敘述具體理由；其未敘述上訴理由者，應於上訴期間屆滿後20日
內向本院補提理由書（均須按他造當事人之人數附繕本）「切勿
逕送上級法院」。
                                      書記官  許家齡
中　　華　　民　　國　　110 　年　　9 　　月　　16　　日
附錄論罪科刑法條
【洗錢防制法第2條】
本法所稱洗錢，指下列行為：
一、意圖掩飾或隱匿特定犯罪所得來源，或使他人逃避刑事追訴
    ，而移轉或變更特定犯罪所得。
二、掩飾或隱匿特定犯罪所得之本質、來源、去向、所在、所有
    權、處分權或其他權益者。
三、收受、持有或使用他人之特定犯罪所得。
【洗錢防制法第14條】
有第二條各款所列洗錢行為者，處7年以下有期徒刑，併科新臺
幣5百萬元以下罰金。
前項之未遂犯罰之。
前二項情形，不得科以超過其特定犯罪所定最重本刑之刑。
【刑法第30條】
幫助他人實行犯罪行為者，為幫助犯。雖他人不知幫助之情者，
亦同。
幫助犯之處罰，得按正犯之刑減輕之。
【刑法第339條】
意圖為自己或第三人不法之所有，以詐術使人將本人或第三人之
物交付者，處5 年以下有期徒刑、拘役或科或併科50萬元以下罰
金。
以前項方法得財產上不法之利益或使第三人得之者，亦同。
前二項之未遂犯罰之。
【刑法施行法第1條之1】
中華民國94年1月7日刑法修正施行後，刑法分則編所定罰金之貨
幣單位為新臺幣。
94年1月7日刑法修正時，刑法分則編未修正之條文定有罰金者，
自94年1月7日刑法修正施行後，就其所定數額提高為30倍。但72
年6 月26日至94年1月7日新增或修正之條文，就其所定數額提高
為3倍。